【裁判字號】    98,交聲,451
【裁判日期】    981230
【裁判案由】    違反道路交通管理處罰條例聲明異議
【裁判全文】
臺灣花蓮地方法院交通事件裁定         98年度交聲字第451號
原處分機關  交通部公路總局臺北區監理所花蓮監理站
異  議  人
即受處分人  甲○○
上列異議人即受處分人因違反道路交通管理處罰條例案件，對於
交通部公路總局臺北區監理所花蓮監理站民國98年12月3 日所為
之處分（處分案號：花監違字第裁44-P00000000號），聲明異議
，本院裁定如下：
    主  文
原處分關於罰鍰新臺幣肆萬貳仟元部分撤銷。
其餘異議駁回。
    理  由
一、原處分意旨略以：本件異議人即受處分人甲○○於民國98年
    8月29日下午11 時許飲酒後，以達不能安全駕駛動力交通工
    具之程度，仍於98年8月30日上午7時20分許，駕駛車牌號碼
    JB -2451號自小客車，沿花蓮縣吉安鄉○○○街由東往西方
    向行駛，行經慈惠二街與自強路交岔路口時，因酒後疏於注
    意，不慎與陳正熙所騎乘之車號AQ7-362 號重型機車發生擦
    撞，致人車倒地受傷，為警據報到場處理並施以駕駛人酒精
    濃度測試，測得異議人呼氣酒精濃度達每公升0.44毫克，經
    花蓮縣警察局吉安分局員警以花警交字第P00000000 號違反
    道路交通管理事件通知單舉發，嗣原處分機關於 98年12月3
    日，以異議人違反道路交通管理處罰條例第35條第1項第1款
    之規定，以花監違字第裁44-P00000000號裁決書裁處罰鍰新
    臺幣（下同）42,000元，吊扣駕駛執照12個月，施以道安講
    習等語。
二、異議意旨略以：異議人已因同一酒後駕車之違規行為，由臺
    灣花蓮地方法院檢察署98年度偵字第3967號檢察官緩起訴處
    分1 年，並命異議人應自收受檢察官執行緩起訴處分命令通
    知書之日起3個月內，向公庫支付緩起訴處分金30,000 元，
    且異議人已於98年11月23日繳納完畢，依行政罰法第26條一
    事不二罰原則，為此聲明異議，請求撤銷原處分等語。
三、經查：
  (一)異議人即受處分人甲○○於民國98年8月29日下午11 時許
      飲酒後，仍於98年8月30日上午7時20分許，駕駛車牌號碼
      JB-2451 號自小客車，沿花蓮縣吉安鄉○○○街由東往西
      方向行駛，行經慈惠二街與自強路交岔路口時，因酒後疏
      於注意，不慎與陳正熙所騎乘之車號AQ7-362 號重型機車
      發生擦撞，致人車倒地受傷，為警據報到場處理並施以駕
      駛人酒精濃度測試，測得異議人呼氣酒精濃度達每公升0.
      44毫克等情，為異議人所不爭執，並有花蓮縣警察局花警
      交字第P00000000號舉發違反道路交通管理事件通知單1紙
      在卷足憑，此部分事實，堪信屬實。又異議人前揭酒後駕
      車之行為同時涉犯刑法第185條之3之公共危險罪，業經臺
      灣花蓮地方法院檢察署檢察官以98年度偵字第3967號處分
      書為緩起訴處分，緩起訴期間為1年（緩起訴起算日為 98
      年9月30日，期滿日為99年9月29日），並應向公庫支付緩
      起訴處分金30,000元，而異議人亦於98年11月23日繳納上
      開緩起訴處分金完畢，此有臺灣花蓮地方法院檢察署檢察
      官98年偵字第3967號緩起訴處分書、執行緩起訴處分命令
      通知書及領據收據各1份在卷可稽。
  (二)按汽車駕駛人，駕駛汽車經測試檢定酒精濃度超過規定標
      準者，處15,000元以上60,000元以下罰鍰，並當場移置保
      管該汽車及吊扣其駕駛執照1 年；因而肇事致人受傷者，
      並吊扣其駕駛執照2 年；致人重傷或死亡者，吊銷其駕駛
      執照，並不得再考領，道路交通管理處罰條例第35條第 1
      項第1 款定有明文。次按，一行為同時觸犯刑事法律及違
      反行政法上義務規定者，依刑事法律處罰之，但其行為應
      處以其他種類行政罰或得沒入之物而未經法院宣告沒收者
      ，亦得裁處之；前項行為如經不起訴處分或為無罪、免訴
      、不受理、不付審理之裁判確定者，得依違反行政法上之
      義務規定裁處之；違反行政法上義務而受罰鍰、沒入或其
      他種類行政罰之處罰時，適用本法，但其他法律有特別規
      定者，從其規定，行政罰法第26條、第1 條分別定有明文
      。而上開道路交通管理處罰條例第35條第1項第1款規定，
      係對行為人違反行政法上義務規定之裁處，且該條例關於
      一行為同時觸犯刑事法律及違反行政法上義務規定者，並
      無特別規定，故若汽車駕駛人酒後駕車之行為，經測試檢
      定酒精濃度超過規定標準，而同時涉有刑法第185條之3公
      共危險罪嫌時，道路交通管理處罰機關除有行政罰法第26
      條第1 項但書得處以其他種類行政罰者之情形，方得裁處
      其他種類行政罰外，關於罰鍰部分，即應依上開行政罰法
      第26條及道路交通管理處罰條例第10條規定移送該管地方
      法院檢察署處理，不得逕依道路交通管理處罰條例第35條
      第1項第1款規定，裁處行為人罰鍰之行政罰。
  (三)復按酒後駕車經檢察官為緩起訴處分，並命被告向公庫支
      付一定金額者，被告係履行檢察官為緩起訴處分命令，此
      等命令名義上雖非刑罰，但仍是一種特殊的處遇措施，造
      成被告之財產減少或義務增加，性質上亦屬干預人民自由
      之處分，與刑事制裁無異，實質上為刑事處罰。故檢察官
      為緩起訴處分並命向公庫支付一定金額者，其解釋上亦屬
      道路交通管理處罰條例第35條第8 項所規定之罰金，監理
      機關雖不得再為行政裁罰，惟若行為人所支付之緩起訴處
      分金，未達道路交通管理處罰條例第92條第3 項所訂最低
      罰鍰基準規定者（依違反道路交通管理事件統一裁罰基準
      表之規定，駕駛人違反處罰條例第35條第1項第1款之規定
      ，其吐氣所含酒精濃度超過每公升0.4毫克以上未滿 0.55
      毫克者，小型車之最低罰鍰為34,500元），依該條例第35
      條第8 項之規定，即須補繳不足最低罰鍰之部分，始為適
      法。因此法院僅得就行為人已依緩起訴處分向公庫支付金
      額部分予以撤銷，並為不罰之諭知；如一方面認為行為人
      依檢察官緩起訴處分命令而為金錢給付，與受刑事處罰無
      異，依行政罰法第26條之規定，監理機關不得再行裁罰；
      一方面卻又認為該等金錢給付不屬於道路交通管理處罰條
      例第35條第8 項所定罰金，無需依該項規定補繳不足最低
      罰鍰部分之差額，理由顯有矛盾。且若緩起訴支付之金額
      低於最低罰鍰金額，亦有失公平，故應於行為人已向公庫
      支付金額之範圍內撤銷監理站所為罰鍰處分，臺灣高等法
      院暨所屬法院97年法律座談會刑事類提案第39號意旨可資
      參照。
（四）又按緩起訴期間內，有下列情形之一者，檢察官得依職權
      或依告訴人之聲請撤銷原處分，繼續偵查或起訴：一、於
      期間內故意更犯有期徒刑以上刑之罪，經檢察官提起公訴
      者。二、緩起訴前，因故意犯他罪，而在緩起訴期間內受
      有期徒刑以上刑之宣告者。三、違背第253條之2第1 項各
      款之應遵守或履行事項者，刑事訴訟法第253條之3第1 項
      定有明文。經檢察官為「緩起訴」處分者，於「緩起訴」
      之猶豫期間內，其最後是否會被檢察官提起公訴，猶懸而
      未定，亦即「緩起訴」處分於猶豫期間內尚未具有實質之
      確定力，檢察官於緩起訴期間內，可對被告為繼續觀察，
      如被告顯無反省警惕之情或根本欠缺反省警惕之能力，檢
      察官仍得依職權或依告訴人之聲請，將被告「緩起訴」處
      分撤銷。再者，行政罰法第26條明訂一事不二罰原則，且
      應受行政罰之行為如經不起訴處分或為無罪、免訴、不受
      理、不付審理之裁判「確定」者，始得依違反行政法上義
      務規定裁處之，並未包括「緩起訴」處分在內，雖「緩起
      訴」處分之最終使被告免於刑事訴追之效果與「不起訴」
      處分之效果相同，因而行政罰法第26條第2 項是否包括緩
      起訴處分情形，固非無疑。惟依行政罰法第26條第2 項之
      立法意旨，亦必須待緩起訴處分實質確定時，被告才最終
      地確定免於受刑事訴追，原處分機關始得為行政裁罰，亦
      即在緩起訴期間內即猶豫期間期滿前，該緩起訴處分仍有
      被撤銷之可能，此時原處分機關若依法為行政裁決，將使
      受處分人有同時遭受行政處罰及刑事訴追之危險，顯與行
      政罰法第26條規定之立法意旨相違背。
四、綜上所述，本件原處分機關於異議人緩起訴期間尚未屆滿前
    （即尚未具有實質確定力之前），逕對異議人上開酒後駕車
    行為裁處罰鍰部分，依前開說明意旨，與上述行政罰法第26
    條第1 項前段之「一事不二罰」原則相違，難謂適法，異議
    人就此部分聲明異議為有理由，則原處分關於裁處罰鍰 42,
    000 元部分應予撤銷，由原處分機關待緩起訴期滿後另依法
    處理，方屬適法。至原處分機關裁處吊扣異議人駕駛執照及
    道安講習部分，係屬其他種類之行政裁罰，於法並無不合，
    ，異議人就此部分之異議，為無理由，應予駁回。
據上論斷，應依道路交通案件處理辦法第19條、第20條前段，裁
定如主文。
中    華    民    國    98    年    12    月    30    日
                  交通法庭      法  官  陳月雯
上列正本證明與原本無異。
如對本裁定不服，應於送達後5 日內，向本院提出抗告狀（應抄
附繕本）。
中    華    民    國    98    年    12    月    30    日
                                書記官

司法院資訊處製作；財團法人民間司法改革基金會備份。
